【裁判字號】    96,抗,2113
【裁判日期】    970109
【裁判案由】    限期起訴
【裁判全文】
臺灣高等法院民事裁定                  96年度抗字第2113號
抗  告  人  乙○○
上列抗告人因與相對人甲○○○間限期起訴事件，對於中華民國
96年11月19日台灣桃園地方法院96年度聲字第1677號裁定提起抗
告，本院裁定如下：
    主  文
抗告駁回。
抗告訴訟費用由抗告人負擔。
    理  由
一、本件相對人聲請意旨略以：第三人即債務人李朝根將抗告人
    簽發面額新台幣（下同）57萬5000元之支票乙紙（下稱系爭
    支票）背書轉讓予相對人，因該支票未獲兌現，相對人對抗
    告人及李朝根提起連帶給付票款之訴，經原法院判決相對人
    勝訴確定，相對人據該確定判決聲請強制執行抗告人所提存
    之擔保金返還請求權，及李朝根就上開擔保金所能行使之權
    利。李朝根受假處分執行已近1年，抗告人迄未就該假處分
    所保全之本案請求對債務人李朝根提起訴訟，亦未聲請撤銷
    假處分，李朝根亦未聲請法院命抗告人於一定期間內起訴，
    自有怠於行使權利之情，致執行法院無法核發抗告人前開假
    處分擔保金返還請求權之移轉命令予相對人。相對人以存證
    信函催告李朝根向法院聲請命抗告人於一定期間內起訴，該
    存證信函經送達至李朝根戶籍住所，竟因「查無此人、遷移
    不明」而遭退回，李朝根現已不知所蹤，為確保相對人債權
    之受償，爰依民法第242條規定代位債務人李朝根聲請命抗
    告人於一定期限內起訴等語。
二、抗告意旨辯稱：李朝根未失蹤或死亡，相對人並未舉證證明
    其有催告李朝根行使權利，豈能謂李朝根怠於行使權利。又
    抗告人於收受原裁定後，已於96年12月3日向宜蘭地院提起
    訴訟請求李朝根賠償57萬5000元，足見抗告人已依原裁定意
    旨於期限內起訴等語。
三、按本案尚未繫屬者，命假處分之法院應依債務人聲請，命債
    權人於一定期間內起訴，民事訴訟法第529條第1項、533條
    定有明文。又債務人怠於行使其權利時，債權人因保全債權
    ，得以自己名義行使其權利，為民法第242條前段所明定。
    此項代位權行使之範圍，依同法第243條但書規定旨趣推之
    ，並不以保存行為為限，凡以權利之保存或實行為目的之一
    切審判上或審判外之行為，諸如假扣押、假處分、聲請強制
    執行、實行擔保權、催告、提起訴訟等，債權人皆得代位行
    使，最高法院69年度台抗字第240號判例意旨可資參照。
四、經查相對人主張：其曾對抗告人及李朝根提起連帶給付票款
    之訴，經法院判決其勝訴確定，其據該確定判決聲請強制執
    行抗告人所提存之擔保金返還請求權，及李朝根就上開擔保
    金所能行使之權利。抗告人為保全其對李朝根之系爭支票返
    還請求權，雖曾向原法院聲請假處分，並經原法院裁定准許
    後，抗告人已依該裁定供擔保後聲請強制執行在案，然抗告
    人並未就前開假處分保全之請求提起訴訟，李朝根亦未聲請
    法院命抗告人於一定期間內起訴，相對人於96年8月28日曾
    以存證信函請李朝根向原法院聲請限期起訴，該存證信函無
    法送達李朝根戶籍地址等事實，有簡易判決及確定證明書、
    存證信函、退件信封封面、李朝根戶籍謄本、桃園地院民事
    紀錄科查詢表、桃園地院96年10月17日函附卷可考（原法院
    卷，9至14、19至21、23至26頁），且為抗告人所不爭，抗
    告人且自承其係收到原裁定後始於96年12月3日向宜蘭地院
    對李朝根提起損害賠償訴訟，並提出民事起訴狀及繳費收據
    為證（見本院卷第9至13頁），足見相對人為李朝根之債權
    人，抗告人於原裁定送達抗告人前並未就假處分所保全之本
    案請求提起訴訟，李朝根亦從未向法院聲請限期起訴，李朝
    根有怠於行使權利情事。李朝根既怠於行使聲請限期起訴之
    權利，相對人為保全其債權之執行，自得代位李朝根行使該
    權利。是原裁定命抗告人於收受原裁定送達7日內，就其欲
    保全執行之請求，向管轄法院起訴，自無不合。抗告意旨求
    為廢棄改判，為無理由，應予駁回。
五、爰裁定如主文。
中    華    民    國    97    年    1     月    9     日
                    民事第十三庭
                        審判長法  官  黃嘉烈
                              法  官  許文章
                              法  官  高鳳仙
正本係照原本作成。
不得抗告。
中    華    民    國    97    年    1     月    16    日
                              書記官  黃慶霽


司法院資訊處製作；財團法人民間司法改革基金會備份。
